臺灣臺南地方法院刑事判決　　　　　　　93年度重訴字第11號
公　訴　人　臺灣台南地方法院檢察署檢察官
被　　　告　丁○○
選任辯護人　楊偉聖律師
上列被告因殺人案件，經檢察官提起公訴（93年度偵字第6498號
），本院判決如下：
    主  文
丁○○因過失致人於死，處有期徒刑壹年肆月。緩刑肆年。
    事  實
一、丁○○於民國92年7月10日夜間9時28分許，駕駛車牌號碼YO
    -6251號自小客車，自台南市○○街358巷右轉進入同市○○
    路139巷44弄內後，由南往北方向行駛，欲前往該巷弄26號
    大樓前接送其友薛佩蒂。原應注意汽車行駛時，駕駛人應注
    意車前狀況，並隨時採取必要安全措施，而依當時天候晴朗
    、夜間有照明、路面乾燥無缺陷、道路上未有任何障礙物、
    視距復屬良好等情形以觀，客觀上亦無不能注意之情事，其
    竟疏未注意車前狀況，致撞及身處巷弄內之原陳阿斂而不自
    知。原陳阿斂倒地後仰躺卡在丁○○所駕駛行進中之上開自
    小客車底盤，丁○○雖不知底盤下已捲入其他人士，但亦感
    覺底盤下已捲入異物而有不明聲響，仍疏未採取下車查看以
    確保其他用路人生命安全之必要安全措施，而繼續往前行駛
    數秒至異物感消失，期間並在上述薛佩蒂住處大門前暫停8
    秒以等候薛佩蒂，旋因擬先行前往超級商店購買飲料而繼續
    向前行駛，因之而使原陳阿斂前後共遭拖行40.5公尺後，嗣
    因右轉台南市○○街342巷，始將原陳阿斂身體甩出，致原
    陳阿斂受有顏面骨折、左胸壓砸傷等廣泛性外部傷害，經原
    陳阿歛返抵台南市○○街342巷26號3樓家中求救，及鄰人電
    請救護車送至台南市立醫院急救，並於翌（11）日凌晨0時
    40 分許，因併發皮下氣腫及大腦血管栓塞致大腦缺氧及肺
    臟之氣胸、血胸，而昏迷轉送當時仍有加護病床之嘉義長庚
    醫院救治，並延於同月15日因多器官衰竭病危返家，卒於當
    日上午5時日50分死亡。
二、案經台灣台南地方法院檢察署檢察官據報相驗後自動檢舉偵
    查起訴。
    理  由
壹、程序方面：本件被告方面對於公訴人所提出證據之證據能力
    ，均表示不為爭執之意旨，且對於本案偵審過程中，全部被
    告以外之人在審判外之陳述，亦不爭執其證據能力，應係表
    示同意採為證據之意思（見本院卷第22、189頁），依刑事
    訴訟法第159條之5第１項之規定意旨，本件被告以外之人在
    警詢及偵查中之證言，均認為有證據能力，而得據為認定事
    實之基礎，合先敘明。
貳、論罪科刑方面之實體部分：
一、右揭外部事實，業據被告丁○○供承不諱，核與下列事證所
    呈現之客觀事實相符：
  (一)經警自被告所駕駛之YO-6251號紅色自小客車右側輪胎前後
    底盤部位所採血跡，與被害人原陳阿歛之血液，併送內政部
    警政署刑事警察局為DNA型別鑑定，亦確認兩者DNA-STR型別
    相同，而為同一人體之血液，此有台南市警察局第六分局於
    93年9月22日以南市警六刑偵字第15393號函附之現場血跡棉
    棒採證位置圖、照片，及內政部警政署刑事警察局92年9月4
    日刑醫字第0920138545號鑑驗書在卷可按（見相驗卷第110
    頁、本院卷第75至78頁）。足徵被害人於就醫前，其身體確
    曾與被告所駕車輛之底盤發生接觸磨擦。
  (二)系爭車禍發生現場監視器錄影畫面顯示車禍發生前，有一婦
    人沿台南市○○路139巷44弄巷道往南「步行」前進，約1分
    鐘又數秒之時間後，則見及疑似被告所駕紅色自小客車自該
    巷道由南往北「行駛」經過。在該紅色自小客車經過錄影範
    圍內之台南市○○路139巷44弄巷道前，該巷道路面並無血
    跡或其他明顯長條帶狀痕跡，但車行經過後，地面則明顯留
    有與車行軌跡相同之帶狀潮溼拖曳痕跡（檢察官之勘驗結果
    見相驗卷第100頁、本院勘驗結果見本院卷第42、43頁）。
    經與卷附現場採證照片交叉比對，亦可確認錄影畫面顯示之
    「帶狀潮溼拖曳痕跡」，係屬血跡（見相驗卷第26頁，編號
    9 、10之採證照片），前後長度為40.5公尺，且拖曳形態之
    血跡沿線散佈有被害人之牙齒、拖鞋、衣服碎片及大片血水
    （見相驗卷第15頁之道路交通事故現場圖、同卷第22至27頁
    現場照片）；參以證人鄭麗珍於偵查中具結證述：伊未見到
    系爭車禍發生過程，但當晚伊在家中樓下做手工時，有聽到
    很大聲的哀嚎聲音，像是小孩子被打哭嚎的聲音，伊出去查
    看後，見到被害人「坐在巷口地上一直哭」，當時已經有人
    電召救護車等語（見相驗卷第149、150頁）。上述證據綜合
    判斷結果，可以認定被害人係遭畫面中所示紅色自小客車拖
    行受傷而遺留血跡於上述巷道之中。經再參諸前揭YO-6251
    號自小客車底盤係被害人之血跡乙節，可以確定。該部底盤
    沾有被害人血跡之汽車即係畫面中所示造成拖曳血跡之紅色
    自小客車。
  (三)被告所持用之0000000000號行動電話門號，於92年7月10日
    夜間9時28分及30分左右之通話過程中，基地台位置係在「
    台南市○區○○○路二段42之1號5樓頂」，有台灣大哥大股
    份有限公司於92年11月19日以法警09254808號函檢附之雙向
    通聯資料查詢單附卷可查（見相驗卷第124頁）。上開基地
    台位置，與前述台南市○○路139巷44弄巷道相近，有台南
    市該地區地圖影本在卷供參（見本院卷第250頁），顯見系
    爭車禍發生之時，被告確實位於該次車禍之發生地點附近。
  (四)綜上各節，已足確認被告所駕之YO-6251號自小客車拖行被
    害人之事實。從而被告自白駕駛YO-6251號自小客車在上開
    時地，撞及並拖行被害人致其受傷等情，堪信與事實相符。
  (五)前述被害人因系爭車禍所受傷害，及嗣後送醫救治及傷重不
    治死亡之過程，業經證人即被害人之子乙○○於警詢陳述明
    確（見相驗卷第5頁），復據法務部法醫研究所於94年02月2
    日以法醫理字第0930004022號函，依據台南市立醫院與嘉義
    長庚醫院所函送之病歷影本與檢驗資料鑑定明確（分見本院
    卷第149至151頁之法醫研究所鑑定書、同卷第61至68頁台南
    市立醫院病歷、及外放之嘉義長庚醫院病歷影本）。
  (六)此外，並有台南市警察局處理交通事故紀錄表、交通事故現
    場勘驗圖、道路交通事故調查報告表（一）（二）、現場蒐
    證照片11幀、肇事車輛照片50幀、顯示車禍現場巷弄情形照
    片9幀、相驗筆錄、相驗屍體證明書、驗斷書、驗屍照片38
    幀在卷可資佐證（見相驗卷第13、15至17、22至56、58、67
    至92頁）。至此，本件被告於上開時、地駕駛YO-6251號自
    小客車撞及被害人並將之拖行，使被害人因而受傷死亡之事
    證已臻明確。
二、被告就其駕駛行為，亦供承存有過失而就過失致死犯行為認
    罪之表示，且：
  (一)按汽車行駛時，駕駛人應注意車前狀況，並隨時採取必要之
    安全措施，道路交通安全規則第94條第3項定有明文。被告
    為實際領有駕駛執照之成年人（駕照影本見相驗卷第57頁）
    ，對於前揭規定，不能諉為不知。
  (二)被告自警詢以迄偵審階段中，始終供稱：不知所駕汽車撞及
    被害人，車行至台南市○○路139巷44弄巷內時，曾感覺到
    「撞到東西」、「感到卡卡的」、「感覺車子底盤怪怪的」
    、「覺得車底有東西」，然始終未下車查看等語（見相驗卷
    第7、60頁、本院卷第232頁）。顯見其對於車前狀況，未為
    適切之注意，否則無論被害人於初遭YO-6251號自小客車撞
    擊前係採立姿、蹲姿或坐姿，被告絕無毫無所悉之可能。且
    其於初時感覺異物捲入底盤之時，未採取下車查看以避免他
    人招致更嚴重死傷結果之必要安全措施，亦屬疏失。是如被
    告遵守前揭規定，謹慎駕車，則系爭車禍之發生及被害人死
    亡之結果均可避免。
  (三)依據卷附道路交通事故調查報告表（一）所載，系爭車禍發
    生之時天候晴朗、夜間有照明、路面乾燥無缺陷、道路上未
    有任何障礙物、視距復屬良好，足認被告並無不能注意之情
    事。茲被告未依前揭規定注意車前狀況，並隨時採取必要之
    安全措施，其就系爭車禍之發生原因存有重大之過失，已無
    疑義。而被害人之死亡結果既為被告因過失引發之車禍所造
    成，其死亡之結果與被告之過失行為之間，當然具有相當因
    果關係，從而本件事證已甚明確，被告過失致死犯行洵堪認
    定。
  (四)系爭車禍發生地之台南市○○路139巷44弄巷內，位於巷口
    及該巷弄26號之間，有2支照明用之日光燈管，並於該巷弄
    26號前，設有照明水銀燈1支，此經本院受命法官到場履勘
    明確（見本院卷第103頁），並有顯現該等光源之現場夜間
    採證照片附卷可憑（見相驗卷第22頁編號2之照片）。又經
    勘驗監視器錄影光碟，被告所駕之YO-6251號自小客車右前
    大燈於系爭車禍發生前後仍能正常運作使用（參見光碟畫面
    列印照片，本院卷第55頁）。是被告於偵查中辯稱現場照明
    欠佳、其所駕汽車右前燈失效致其視線不明云云，應無足採
    ，併予敘明。
三、論罪科刑：
  (一)核被告上開所為，係犯刑法第276條第1項之過失致死罪。公
    訴意旨認被告係犯刑法第271條第1項之殺人罪，尚有未合（
    理由詳後）。又刑事訴訟法第300條所定科刑之判決，得就
    起訴之犯罪事實，於社會基本事實同一之情形下，變更檢察
    官所引應適用之法條，而所謂同一社會基本事實，非謂罪名
    或犯罪之構成要件同一，亦非謂全部事實均須一致，而應視
    檢察官請求確定其「具有侵害性之基本社會事實」是否同一
    而定，並以犯罪構成要件有無「罪質上之共通性」為具體判
    斷之標準，最高法院92年度台上字第1586號判決意旨足資參
    照。本件檢察官起訴認定被告涉嫌於撞傷被害人並將之捲入
    底盤後，明知上情而另基於殺人之意思繼續向前行駛，致使
    被害人死亡。則無論被告係因過失不知被害人捲入底盤而繼
    續行駛，或因知悉上情而以殺人之故意向前行駛，其駕駛車
    輛之過失行為，及被害人因車禍捲入底盤致傷死亡，均屬「
    同一之具有侵害性之基本社會事實」，揆諸前述最高法院判
    決意旨，本件仍得依刑事訴訟法第300條變更起訴法條。
  (二)爰審酌被告前無犯罪前科素行良好（有台灣高等法院被告全
    國前案紀錄表在卷可查），及其行為時之年齡、生活狀況、
    智識程度，本件過失程度重大，並致被害人死亡，犯罪所生
    之危害甚鉅，但肇事後坦承全部犯行，並迅與被害人家屬達
    成鄉鎮調解，賠償新台幣3,100,000元，被害人之子乙○○
    並於偵查中陳明不再訴究之意思，有台南市北區調解委員會
    92 年7月22日調解筆錄及檢察官訊問筆錄存卷可參（見相驗
    卷第97、102頁），堪認被告犯後態度良好等一切情狀，量
    處如主文所示之刑。又被告前未曾受有期徒刑以上刑之宣告
    ，已如前述，其經此教訓後，應知所警惕，相信已無再次犯
    罪之疑慮，故本院因認所宣告之刑，以暫不執行為適當，併
    諭知緩刑四年，以勵自新，並促被告日後謹慎駕駛。
、變更起訴法條之理由：
一、公訴意旨雖認被告知悉撞及被害人並將之捲入底盤後，仍基
    於殺人之犯意，未停車查看而繼續行駛，將被害人拖行40.5
    公尺並右轉後，始將被害人甩出底盤之外，因認被告係犯刑
    法第271條第1項之殺人罪嫌。
二、惟按犯罪事實應依證據認定之，無證據不得認定犯罪事實，
    刑事訴訟法第154條第2項定有明文。又新修正刑事訴訟法第
    154條證據裁判主義之規定，乃揭櫫國際公認之刑事訴訟無
    罪推定原則，為修正刑事訴訟法保障被告人權之重要指標，
    法院自應嚴守此一原則，在檢察官所舉證據及法院依法定職
    權調查所得之證據，足以證明被告有罪之前，自應推定其無
    罪。若所得證據其為訴訟上之證明，尚未達於通常一般人均
    不致有所懷疑，而得確信其為真實之程度者，自不能為有罪
    之認定，此為上開無罪推定原則之當然闡釋，最高法院93年
    度台上字第6750號判決意旨亦足參照。再殺人罪之成立，須
    於實施殺害時，即具有使其喪失生命之故意，倘缺乏此種故
    意，要難遽以殺人罪論處；而犯罪之故意，必須對於犯罪事
    實有所認識而仍予實施為限，最高法院迭於48年台上字第33
    號及30年上字第2671號判例闡釋甚明。準此，本件必須調查
    所獲之證據，足以嚴格證明被告對於其行為將造成被害人死
    亡之結果，有所認識（知悉），且無合理之懷疑存在，始得
    以殺人罪責相繩。
三、本件檢察官認被告涉犯殺人罪名，依其起訴書論述內容，應
    係依據前述道路交通事故紀錄表與調查報告表、現場圖、蒐
    證照片、監視器錄影畫面勘驗結果，認為被告「知悉被害人
    捲入車底之事實，而仍繼續駕車前行」。其中被害人遭拖行
    距離長達40.5公尺，應係檢察官認定被告知悉被害人捲入底
    盤之最重要因素。訊之被告堅決否認知情而故意繼續駕車前
    行，並以：伊不知道自己撞到人，亦不知當時車底之異物感
    係捲入路人，伊以為係捲入紙箱等物品，當日伊車內開啟音
    響所以未能聽到被害人的哭聲，伊並無殺人之意思等語，資
    為抗辯。
四、經查：
  (一)被告與被害人素未謀面，其與被害人僅有之交集係其朋友薛
    佩蒂住於被害人附近。衡諸常情，被告並無殺害被害人之動
    機。合理的解釋上，被告可能觸動殺意之唯一可能，係知悉
    撞及被害人後，為圖湮滅罪證、或減少因車禍導致被害人重
    大傷害之高額或無止境之民事賠償責任而殺人。而依經驗法
    則，因車禍而實施殺人行為者，通常會有倒車反覆輾壓被害
    人以確保其死亡，或於車禍後立時脫離現場，並隨即隱匿肇
    事車輛或清洗車禍過程遺留於車體上之痕跡。然查：
  依檢察官及本院受命法官先後勘驗設置於台南市○○路139
    巷44弄巷內之二部監視器錄影畫面，被告除於該巷弄26號其
    友薛佩蒂住處前停留8秒之外，被告所駕YO-6251號自小客車
    並無倒車或操作方向盤猛力擺動車身之動作（見相驗卷第
    100頁、本院卷第42、43頁）。
  司法警察經查訪而得知YO-6251號自小客車係肇事車輛，並
    尋獲該車之時，該車係停放於被告住處隔鄰之台南市○○路
    ○段213號外之騎樓內，且因未經清洗而於鄰近車輪之葉子
    板、右後保險桿及左後車窗部分，留有明顯之泥水噴濺及雨
    水蔭乾痕跡，並於車輛底盤部分，留有以肉眼即可發現之血
    跡，此有上開汽車查獲後採證照片存卷可參（見相驗卷第28
    、31、34、37、48、49至51頁，照片編號13、14、20、26、
    32、56至59號），可知被告亦無隱匿或清洗肇事車輛之舉動
    。
  (甲)證人薛佩蒂於偵審中均結證稱：92年7月10日夜間9時30分
    許，被告致電伊所使用之0000000000門號，要伊先在大樓巷
    弄轉角處之統一超商會合，伊前往該超商後，即一同前往夏
    林路美樂地KTV唱歌。印象中被告係駕駛YO-6251號自小客車
    載伊前往，伊上車後，二人即直接前往美樂地KTV唱歌至翌
    曰凌晨1時許，整個過程中被告並未提及撞到人之事，亦無
    異常之反應，唱歌結束後，被告即載伊返家等語（見相驗卷
    第95頁、本院卷第215、216頁）。核與被告於偵審中所供當
    夜離去系爭車禍發生地後之行程相符。(乙)被告所持用之0000
    000000號行動電話門號，於92年7月10日夜間9時28分及30分
    左右致電薛佩蒂所使用之0000000000號行動電話門號之通話
    過程中，基地台位置係在「台南市○區○○○路二段42之1
    號5樓頂」。同日22時04分起至22時55分止，該門號通話時
    之基地台位置係在「台南市○區○○路63號6樓頂」，有台
    灣大哥大股份有限公司於92年11月19日以法警09254808號函
    檢附之雙向通聯資料查詢單附卷可查（見相驗卷第124頁）
    。本院受命法官於93年10月18日履勘現場時，令被告以其持
    用之0000000000號行動電話門號，分別於當日上午10時15
    分許在被告所稱之中華南路與永安街口統一超商、及同日上
    午11時48分與11時53分在台南市○○路71號美樂地KTV撥打
    本院00-0000000號總機三次後（見本院卷第101及107頁勘驗
    筆錄），經再向台灣大哥大股份有限公司查詢雙向通聯資料
    結果，在前述統一超商撥打電話之基地台位置亦為「台南市
    南區○○○路○段42之1號5樓頂」，在美樂地KTV撥接本院
    總機之3通電話中，有2通之基地台位置亦為「台南市○區○
    ○路63號6樓頂」，另1通之基地台位置則為「同市○區○○
    ○街6號樓頂」（見本院卷第136頁）。堪信被告與證人薛佩
    蒂所述被告於系爭車禍之行止與事實相符，如此被告於系爭
    車禍發生後，亦無迅速離去車禍現場（仍於附近統一超商等
    候薛佩蒂）趕往他處湮滅罪證之作為。(丙)被告於本院準備程
    序中提出之90年71月2日21時35分在統一超商華永門市（店
    號：887030號）購買飲料之統一發票1紙（見本院卷第51頁
    ），經核該店號之統一超商係位於台南市○○○路○段2號
    ，且該地址亦確實位於台南市○○○路與永安街口（查詢列
    印資料見本院卷第248、249頁）。是被告所陳伊駕車行至薛
    佩蒂住處門口時，有將車停止數秒，後因欲前往便利商店購
    物而在該處致電並等候薛佩蒂等語（見相驗卷第101頁、本
    院卷231頁），亦堪信實。
  綜合上情，由被告於系爭車禍發生時及甫發生後之外部舉措
    而為觀察，被告於該等過程中之行為，與通常知悉發生重大
    車禍而逃匿情形明顯不同。又被告於系爭車禍發生時，係甫
    經成年尚未服役之人（其於審理過程服替代役），非屬慣常
    冷靜面對犯罪，得以從容處理犯罪後事證之人，亦應可排除
    其故作從容、矯情鎮定而為上述舉動之可能，附此敘明。
  (二)被告所駕之YO-6251號自小客車車內裝置有2個重低音喇叭（
    位於後擋風玻璃窗下），經本院受命法官於履勘現場時實地
    進入車內開啟音響，確認播放音樂之聲響甚大，有本院93年
    10 月18日勘驗筆錄在卷可按（見本院卷第101頁，另詳相驗
    卷第33頁編號24之車體後行李箱照片），被告辨稱因開啟音
    響未能聽見被害人哀嚎聲音乙節，並非全無可能。
  (三)被害人被撞擊前係站立於巷道，或蹲、坐於路旁，對於被告
    是否知悉自己駕車撞及被害人之判斷，有一定程度之影響，
    本院查：
  經調集系爭車禍發生後被害人分別於台南市立醫院及嘉義長
    庚醫院急診病歷與檢驗紀錄，三度函請法務部法醫研究所鑑
    定被害人遭被告所駕汽車撞擊前之姿勢，該鑑定機關認為：
    (甲)被害人主要傷勢在顏面骨骨折、左胸，而無下肢、腹部之
    傷害。因直立姿勢之行人傷勢，遭車輛撞擊較常見為脛骨部
    位受傷，包括與自小客車安全桿相同高度之脛骨骨折等低位
    置部位。但如被害人係由汽車右輪及自小客車右側車頭正面
    撞擊，此種撞擊點因碰撞面較寬平，故較不易有下肢之型態
    傷，惟此位置較不易造成被害人所受之拖拉、擠壓情形，而
    較容易造成前、後輪輾壓型態傷，且由此撞擊面較廣（側撞
    面較大）極易造成身體彈開。本案僅就脛骨區無撞擊受傷點
    之研判，仍應依詳察死者生前有無坐、蹲、臥於馬路之習性
    調查而下最後結論，在低速撞擊或相對間減速，仍有可能在
    局部撞擊碰觸行人傷者倒地後，再局部輾擠過行人，造成原
    陳阿斂之傷勢之可能性，但可能性較低。本件被害人主要傷
    在顏面骨骨折、左胸，而無下肢、腹部之傷害，依受傷部分
    之高度研判，較無法支持為直立姿勢遭撞擊。而受傷位置較
    支持為坐、蹲姿勢遭到第一次撞擊。(乙)輾壓為加大壓力，此
    等情形必然造成內臟破損達無法復原之程度、骨折及變形嚴
    重。由傷勢研判右肩部及臉部外傷較支持為擠壓拖拉而無完
    全輾壓之事實。況且被害人於車禍後近2小時神志幾達完全
    清醒，無法支持頭部有除顏面骨外之外傷。又由於顏面骨為
    人體骨頭中耐壓性最低，即最容易骨折之部位，僅顏面骨骨
    折仍無法支持為直接輾壓之結果。至於YO-6251號自小客車
    車輪上之血液，應非直接輾壓死者所造成，而為現場常見之
    「轉移性血痕跡」，應為車輪輾壓過地上挫創受傷留置之血
    液、或死者捲入底盤留置轉移性血跡，而轉移至輪胎或底盤
    及車輪反濺車底盤（見本院卷第149至151、181至182、195
    、196頁之法務部法醫研究所94年2月2日、同年6月17日、同
    年2月2日以法醫理字第0940001391、0940003019、09300040
    22號函附之法醫文書審查鑑定書及補充說明）。故依被害人
    受傷情形研判，非但不能排除係於蹲、坐姿遭被告駕車撞擊
    之可能，且該等可能性顯然高於站立姿勢被撞之情形。從而
    司法警察僅憑錄影畫面在道路交通事故調查報告表（一）載
    稱系爭車禍事故類型係：人與汽車「對向通行中」碰撞；在
    表（二）記載車禍發生時，人的狀態（即被害人原陳阿歛之
    狀態）係「步行」之情形（見相驗卷第16、17頁），因未衡
    量被害人受傷情形，應無可採，附此說明。
  依被告身心狀況研判：(甲)證人甲○○（薛佩蒂之阿姨）於偵
    查中證稱：伊居住於台南市○○路139巷44弄26號大樓內，
    過往大部分都見到被害人騎腳踏車，有時看被害人會蹲在永
    安街358巷與德興路139巷44弄系爭車禍現場陰涼處，伊所住
    大樓之樓上住戶也曾看過等語（見相驗卷第134頁）。(乙)本
    院依檢察官之聲請，函囑台南市警察局第六分局所屬員警查
    訪住於德興路139巷44弄附近住戶林敏傑（住14號）、王金
    益（住19號）、李林水返及李文宗（均住11號）、鄧榮（
    住9號）、程安和（住13號）、蘇松永（住17號）、施林美
    玉（住10號）、杜榮文（住12號）、林美燕（住20號）、鄭
    麗珍（住永安街342巷37號），均陳稱未曾見聞被害人有蹲
    坐巷弄內之情形（見本院卷第111、112、125至134頁）。(丙)
    證人甲○○雖為被告之友薛佩蒂之阿姨，其證言難以排除頗
    偏被告之可能，且系爭車禍發生地附近之大部份住戶亦均陳
    稱未曾見聞被害人有蹲、坐巷內道路之情形。然甲○○與被
    告究非至親密友，是否願干冒最重法定本刑為七年以下有期
    徒刑之偽證罪責而虛構事實為被告卸責，顯有疑義。況甲○
    ○以外之附近居民未曾見聞之事實，並非客觀上必然未曾發
    生之事實。再者，被害人之家屬曾向消防人員告稱被害人前
    有「精神異常」之病史（見消防隊救護紀錄表影本所載，本
    院卷第68頁）。證人即被害人之子乙○○於檢察官相驗時，
    亦證述被害人「有去看過精神科的醫生，精神恍惚、會喜歡
    講話」等語（見相驗卷第55頁）。證人鄭麗珍亦於偵查中結
    證：被害人平日走路有些不穩，搖搖晃晃，人很瘦小等語（
    見相驗卷第15 0頁）。再被害人於88年5月24日，曾經因病
    前往奇美醫院掛號神經科及精神科，經診斷認為係「精神分
    裂病」，病歷記載被害人有自言自語及攻擊行為，且有功能
    退化現象。而據文獻記載，該等病患可能有怪異行為，也比
    較可能有路倒或成為遊民，此有中央健保局南區分局於93年
    9 月9日以健保南費二字第09300028540號函檢送之該員自88
    年至92年間之就醫報表資料、奇美醫院於93年10月4日以93
    奇醫字第5124號函附之病情摘要在卷可查（健保資料外放於
    公文袋，奇美醫院病情摘要見本院卷第94頁）。(丁)從而依據
    上述事證綜合判斷，亦不能排除被害人有蹲、坐於台南市○
    ○路139巷44弄之巷內道路遭被告撞及之可能，從而因姿勢
    不同而產生外在高度之落差，益加強被告不知撞擊蹲、坐巷
    道內之被害人之可能性。
  (四)經勘驗系爭車禍現場錄影帶所示情形，YO-6251號自小客車
    係於（錄影帶）監視器所示時間9時27分50秒至28分07秒之
    時間（共17秒），自台南市○○路139巷44弄巷口轉彎處行
    至德興路139巷44弄26號前之水銀燈，上述轉彎處至水銀燈
    之距離，經本院受命法官履勘時實地丈量結果為23公尺，約
    略換算結果，被告所駕汽車在該巷弄內撞擊被害人前後之車
    速約為每小時4.87公里（勘驗錄影情形詳本院卷42頁、丈量
    現場情形見同卷第101頁）。而被告所駕汽車撞擊被害人之
    地點，則係位於前述巷口轉彎處與該巷弄26號之間（被告在
    到達26號之前即已撞及被害人）。依測量換算而獲致之車速
    以觀，被告亦無於車禍後加速逃逸之舉動。
  (五)被告於行經台南市○○路139巷44弄26號薛佩蒂住處門口時
    ，曾有停車8秒而再往前行駛之動作，且既已到達薛女住處
    之前，嗣後卻又電約薛佩蒂改在統一超商等候之過程雖無法
    排除「被告知悉撞到路人而停車猶豫、且迅即改約他處以脫
    離車禍現場」之可能。但被告所供：「我到她家門口時，她
    還沒有下來，我想說去統一超商買飲料」等語（見本院卷第
    233頁），亦屬時下青年常見之約會情形。參以前述被告車
    禍後並未取消唱歌行程、亦未清洗隱匿肇事車輛等情以觀，
    不能徒以此等略感突兀之舉動，而為不利於被告之認定。況
    且，如被告知悉抵達薛佩蒂住處之時，其所駕駛之汽車底盤
    捲入路人而欲逃避罪責，迅速脫離現場已有未及，豈有可能
    再「停車8秒」加深被其他路人發現舉發之風險。
  (六)另依前述台灣大哥大股份有限公司所提供案發當日雙向通聯
    資料查詢單所示（見相驗卷第124頁），被告當日夜間9時28
    分及30分左右二度致電薛佩蒂，可能產生第二通電話係緊急
    告知薛佩蒂發生系爭車禍之疑慮。此部分首先應予說明者，
    是為現今各電機或電子用品內，常內建計時裝置，而各個機
    具之計時器，因未統一核對時間，常有數分或數秒之差異。
    此觀設於台南市○○路139巷44弄巷道內之二部監視器畫面
    ，就同一系爭車禍發生時間，分別記錄係9時28分7秒左右及
    9 時40分5秒左右之時間（見本院錄影畫面勘驗筆錄，本院
    卷第42、43頁）即可窺知。故被告所持用之台灣大哥大股份
    有限公司門號之行動電話，雖記錄第一次與薛佩蒂通話之時
    間為9時28分左右，亦難以確認該次通話之時間，為系爭車
    禍發生中或發生之前，或被告到達薛佩蒂住處之前或同時。
    此外，復無法排除工商社會人民「不耐外候、頻頻電催約會
    人立時趕到」之時代特性之可能。尚難認為被告第二通致電
    係急告薛佩蒂發生系爭車禍。質言之，被告短時間內二度致
    電薛佩蒂，對於本案之判斷，依嚴格證明法則，應認為不具
    何等意義。更何況，依薛佩蒂之年齡、性別及社會閱歷以觀
    ，如獲告知被告已駕車撞擊，應無興致再與被告同往KTV唱
    歌取樂，併予指明。
  (七)被害人於系爭車禍發生後，曾經返家求救，有消防隊救護紀
    錄表影本在卷可稽（見本院卷第68頁）。是證人薛佩蒂接獲
    被告電話通知下樓時，被害人可能業已返抵其家中，而使薛
    佩蒂未能見聞或聽聞被害人哭嚎及路人議論之聲響，故證人
    薛佩蒂於本院審理時證述「下樓後未曾聽聞特別之聲音」等
    語（見本院卷第214頁），亦非全無可能，不能率爾認為係
    迴護被告之虛偽陳述。
  (八)被告於偵審中所供行車過程，即：(1)自中華南路二段左轉進
    入永安街、(2)自永安街左轉永安街358巷、(3)自永安街358巷
    右轉進入德興路139巷44弄（即車禍現場）、(4)自德興路139
    巷44弄右轉永安街342巷、(5)自永安街342巷右轉永安街、(6)
    停車於中華南路與永安街口之統一超商，核與本院勘驗3組
    （光碟）監視鏡頭分別位於永安街358巷（6、7號鏡頭）及
    德興路139巷44弄巷內（5號鏡頭）所攝錄之光碟時序畫面相
    符（現場監視器鏡頭位置履勘情形見本院卷第103頁現場圖
    ，光碟畫面勘驗情形見本院卷第43頁），並與前述超商統一
    發票呈現之事實吻合，應堪採信。依此行車動線，佐以法務
    部法醫研究所鑑定認為依被害人所受傷勢，較可能係坐、蹲
    姿遭初遭撞擊之判斷；以及被害人右後肩部對磨情形最為嚴
    重；暨被害人胸厚17公分（見相驗卷第69頁相驗屍體證明書
    所載）、YO-6251號自小客車之前保險桿下緣至地面之高度
    為23公分（見本院卷第102頁受命法官履勘筆錄）之相對高
    度等情形以觀，本院認為系爭車禍最可能之發生過程為：「
    被告行經台南市○○路139巷44弄經過轉彎處後，疏未注意
    蹲或坐在路上之被害人，其所駕YO-625 1號自小客車右前車
    頭正面撞及低姿勢之被害人顏面，致被害人倒地後，捲入該
    車底盤，仰躺卡在自車底並遭拖行40.5公尺，嗣因被告車右
    轉永安街342巷之過程中，因車身向右擺動而使被害人身體
    得以被甩出」。依此過程判斷，亦難確認被告知悉系爭車禍
    之發生。
  (九)綜上論述，本件無論依據客觀證據推論最有可能之車禍發生
    過程、行為人之動機、車禍後被告之舉措，均不能充份證明
    被告知悉發生系爭車禍，並蓄意繼續駕駛汽車輾壓或拖行被
    害人令其發生死亡結果，而均無法排除被告不知已發生車禍
    之合理懷疑，而無從獲致被告另有殺人犯意之確信，揆諸前
    揭證據裁判主義之說明，自無從認定被告涉犯殺人罪名，而
    應變更起訴法條為過失致死罪。
五、末按刑法第158條之4之駕駛動力交通工具肇事致人死傷而逃
    逸罪，僅處罰故意犯，意即行為人必須在主觀上對於有人因
    其駕駛動力交通工具肇事而受傷害或死亡之事實已有所認識
    為前提，本件既認為並無充份之證據證明被告知悉其駕車撞
    及被害人，自難認為其有肇事逃逸之故意，從而被告自無另
    成立上述罪名之可能，併此說明。
據上論斷，應依刑事訴訟法第299條第1項前段、第300條，刑法
第276條第1項、第74條第1款，罰金罰鍰提高標準條例第1條前段
，判決如主文。
本案經檢察官丙○○到庭執行職務
中　　華　　民　　國　　94　　年　　11　　月　　16　　日
　　　　　　　　　刑事第四庭   審判長法  官　宋明中
                                     法  官  朱中和
                                     法  官  陳欽賢
以上正本證明與原本無異。
如不服本判決，應於判決送達後10日內，向本院提出上訴狀。
　　　　　　　　　　　　　　　　     書記官　陳麗雅
中　　華　　民　　國　　94　　年　　11　　月　　16　　日
附錄本案論罪科刑法條：
中華民國刑法第276條第1項
(過失致死罪)
因過失致人於死者，處 2 年以下有期徒刑、拘役或 2 千元以下
罰金。
